臺灣新竹地方法院民事判決　九十一年度訴字第一一二號
　　原　　　告　乙○○
　　被　　　告　丙○○○
　　　　　　　　甲○○
右當事人間清償借款事件，本院判決如左：
    主    文
被告應連帶給付原告新台幣伍拾貳萬元及自九十一年二月二十八日起至清償日止，按
年息百分之五計算之利息。
訴訟費用由被告連帶負擔。
本判決於原告以新台幣壹拾柒萬伍仟元為被告供擔保後得假執行。
    事    實
甲、原告方面：
一、聲明：如主文所示。
二、陳述：
（一）緣被告丙○○○於民國（下同）九十年六月十八日向原告借款新台幣（下同）
      五十二萬元，並由被告甲○○擔任上開債務之連帶保證人，有借用證足稽。惟
      上開債務，被告迄未清償，迭經催討亦均未蒙置理，為此爰依消費借貸之法律
      關係提起本件訴訟。
（二）被告丙○○○自八十六年開始陸續向原告借款，期間有部分清償，迄九十年六
      月十八日，原告與被告丙○○○會算結果，被告丙○○○尚欠原告五十二萬元
      本金，由被告丙○○○簽立借用證，被告甲○○擔任連帶保證人。
（三）按當事人主張於己之事實者，就其事實有舉證責任。私文書應由舉證人證其真
      正。但他造於其真正無爭執者，不在此限。民事訴訟法第二百七十七第一項前
      段及同法第三百五十七條分別定有明文。又解釋契約，固須探求當事人立約時
      之真意，不能拘泥於契約之文字，但契約文字業已表示當事人真意，無須別事
　　　探求者，即不得反捨契約文字而更為曲解。最高法院著有十七年台上字第一一
　　　一八號判例可循。查本件被告對於原告所提出之借用證，並不否認其真正，而
　　　該借用證上亦已載明「借到五十二萬元正」，是原告對於借款五十二萬元予被
　　　告之事實，自無再行舉證之必要。倘被告否認借款之事實，自應由被告舉證。
三、證據：提出借用證一紙。
乙、被告方面：
一、聲明：原告之訴及假執行之聲請均駁回。
二、陳述：
（一）被告丙○○○部分：
      借用證係伊簽的，但伊沒有欠原告那麼多，伊自八十年開始向原告借款，每次
      五萬、十萬不等，中間有還錢，但原告未將本票還伊，累計起來尚欠多少伊不
      清楚，大約二十萬，因為原告一直到家裏及工作地方找伊要錢，伊怕失業受原
      告脅迫才簽五十二萬元的借用證給他。
（二）被告甲○○部分：
      借用證連帶保證人是伊所簽，因為伊也有欠原告錢，所以原告要伊和被告丙○
      ○○當連帶保證人。
    理    由
一、原告主張被告丙○○○自八十六年起陸續向其借款，期間有部分清償，迄九十年
    六月十八日，原告與被告丙○○○會算結果，被告丙○○○尚欠原告五十二萬元
    ，乃由被告甲○○擔任連帶保證人，被告丙○○○簽立借用證一紙交原告收執等
    語。被告丙○○○則以其雖自八十年間起向原告借款，每次五萬、十萬不等，但
    有陸續還錢，原告未將本票還伊，累計起來僅欠原告約二十萬元，因原告一直到
    家裏及工作地方找其要錢，其受原告脅迫怕失去工作才簽立五十二萬元借用證給
    原告等語置辯。
二、按金錢借貸契約，固屬要物契約，應由貸與人就交付金錢之事實負舉證之責，惟
    若貸與人提出之借用人自己製作之文書已載明積欠借款之事實者，應解為貸與人
    就要物性之具備，已盡舉證責任（八十六年度台上字第三八八０號判例參照）。
    經查，原告所提出之九十年六月十八日由被告丙○○○為借款人、被告甲○○為
    連帶保證人之借用證一紙，其上載明「措（借）到五十二萬元」、「右記款項借
    用是實即日領收足訖」等語，有該借用證一紙附卷可稽，而被告丙○○○、甲○
    ○對前開借用證形式之真正並不爭執，雖被告丙○○○辯稱借用證係受脅迫而簽
    章云云。然查，當事人主張有利於己之事實者，就該事實應負舉證責任，民事訴
　　訟法第二百七十七條定有明文，而被告丙○○○對其係受脅迫在借用證上簽章一
　　節，未舉證以實其說，徒託空言自不足採。又被告丙○○○自承其自八十年間起
　　陸續向原告借款，迄九十年六月十八日會算後簽此借據（借用證），雖辯稱其斷
　　斷續續清償後約欠原告二十萬元等語，惟原告對其貸與金錢予被告丙○○○之事
　　實，既已提出經二人會算後由被告丙○○○出具所借剩餘款項之借據（借用證）
　　，應認原告就消費借貸要物性之具備，已盡舉證責任。從而，被告丙○○○若主
　　張其陸續清償後僅剩欠二十萬元，自應為相當之舉證。經查被告丙○○○雖提出
　　由原告簽名之收據三紙，惟日期各為八十七年七月十八日、八十八年一月十四日
　　、八十八年二月，且分別記載「八十七年七月十八日借五萬正于今八十七年八月
　　十八日已付清」、「茲收到八十八年二月份利息八千四百元正、借款二十八萬元
　　正」、「收到八十八年一月十五日台灣中小企銀支票面額六萬元正、本金伍萬元
　　正一千五百元息、利息八千五百元正」等語，是前三紙收據日期既均在上開結算
　　日之前，自不能對其於結算日後欠款僅餘二十萬元乙節為相當之反證，此外，被
　　告復無法舉證以實其說，是其所辯尚不足採。
三、綜上，被告丙○○○既向原告借款取得上開款項，從而，原告基於借貸及連帶保
    證之法律關係，請求被告丙○○○、甲○○連帶給付借款五十二萬元及自支付命
    令送達翌日（即九十一年二月二十八日）起至清償日止，按週年利率百分之五計
    算之利息，即有理由，應予准許。
四、假執行之宣告：原告陳明願供擔保，聲請宣告假執行，核無不合，爰酌定相當擔
    保金額准許之。
五、據上論結：本件原告之訴為有理由，依民事訴訟法八十五條第二項、第三百九十
    條第二項，判決如主文。
中　　　華　　　民　　　國　　九十一　　年　　　四　　　月　　  十八　　日
                                  臺灣新竹地方法院民事第二庭
~B法　　　官　楊明箴
右正本證明與原本無異
如對本判決上訴，須於判決送達後二十日內向本院提出上訴狀。
~B法院書記官　楊靜芳
中　　　華　　　民　　　國　　九十一　　年　　　四　　　月　　　十八　　日
